臺灣臺中地方法院交通事件裁定　　　　 94年度交聲字第444號
原處分機關　交通部公路總局台中區監理所
受處分人
即異議人　　甲○○○○賃股份有限公司台中分公司
代　表　人　潘衛民
代　理　人　李純純
　　　　　　范存輝
上列受處分人因違反道路交通管理處罰條例案件，對於交通部公
路總局台中區監理所於民國93年12月15日所為之處分中監違字第
裁60-ZD0000000號、中監違字第裁60-ZH0000000號、中監違字第
裁60-ZH0000000號、中監違字第裁60-ZH0000000號、中監違字第
裁60-BF0000000號、中監違字第裁60-ZH0000000號、中監違字第
裁60-ZB0000000號、中監違字第裁60-ZD0000000號、中監違字第
裁60-ZD0000000號、中監違字第裁60-ZE0000000號、中監違字第
裁60-ZH0000000號、中監違字第裁60-ZH0000000號、中監違字第
裁60-CG0000000號、中監違字第裁60-ZE0000000號，聲明異議，
本院裁定如下：
    主  文
交通部公路總局台中區監理所如附表所示之中監違字第裁60-ZD0
000000號、中監違字第裁60-ZH0000000號、中監違字第裁60-ZH0
000000號、中監違字第裁60-ZH0000000號、中監違字第裁60-BF0
000000號、中監違字第裁60-ZH0000000號、中監違字第裁60-ZB0
000000號、中監違字第裁60-ZD0000000號、中監違字第裁60-ZD0
000000號、中監違字第裁60-ZE0000000號、中監違字第裁60-ZH0
000000號、中監違字第裁60-ZH0000000號、中監違字第裁60-CG0
000000號、中監違字第裁60-ZE0000000號處分均撤銷。
甲○○○○賃股份有限公司台中分公司均不罰。
    理  由
一、原處分機關略以：本案係國道公路警察局第四警察隊、國道
    公路警察局第五岡山隊、國道公路警察局第八警察隊、台北
    縣政府警察局交通隊、高雄市交通大隊第二分隊國道公路警
    察局第二警察隊造橋分隊等，分別舉發受處分人所有之YY-4
    451及YY-4422號自小客車於附表所載之時間、地點，有如附
    表所載之違規行為，異議人依指定之日期前到案申請轉責高
    雄市交通事件裁處所管轄之駕駛人洪惠瑗，駕駛人洪惠瑗於
    93年11月25日至高雄市交通事件裁決處提出申訴，高雄市交
    通事件裁決處於93年12月1日以高市交裁字第0930037946號
    函退回轉責車主即本件受處分人，本站遂於93年12月15日以
    60-ZD0000000號、中監違字第裁60-ZH0000000號、中監違字
    第裁60-ZH0000000號、中監違字第裁60-ZH0000000號、中監
    違字第裁60-BF0000000號、中監違字第裁60-ZH0000000號、
    中監違字第裁60-ZB0000000號、中監違字第裁60-ZD0000000
    號、中監違字第裁60-ZD0000000號、中監違字第裁60-ZE000
    0000號、中監違字第裁60-ZH0000000號、中監違字第裁60-Z
    H0000000號、中監違字第裁60-CG0000000號、中監違字第裁
    60-ZE0000000號裁決書，共裁處受處分人罰鍰新台幣38300
    元，逾期則依裁決書處罰主文規定裁處，於法並無不合云云
    。
二、本件異議人即受處分人甲○○○○賃股份有限公司台中分公
    司則以：格上與裕昌建國廠出車人王章騰聯繫，確實為洪惠
    瑗小姐填寫汽車出租車無誤，申訴筆跡簽名與出租車簽名相
    似，確實為洪小姐承租車輛期間之違規，爰聲明異議等語。
三、按汽車行駛於高速公路，而不遵管制之規定者，處汽車駕駛
    人新臺幣3千以上6千元以下罰鍰，道路交通管理處罰條例第
    33條第1項定有明文；次按汽車駕駛人，行車速度，超過規
    定之最高時速，或低於規定之最低時速，處1千2百元以上2
    千4百元以下罰鍰，同條例第40條第1項亦已明定，若駕駛人
    行車速度，超過規定之最高時速未滿20公里者，如係汽車，
    依違反道路交通管理事件統一裁罰基準表之規定，期限內繳
    納或到案聽候裁決者，裁罰1千7百元。再按汽車駕駛人轉彎
    時，有不依標誌、標線、號誌指示者，處2百元以上6百元以
    下罰鍰，同條例第48條第2款亦有明文。又逕行舉發違反道
    路交通管理事件，經汽車所有人依通知單之應到案日期前到
    案，並告知違規駕駛人姓名、身分證統一編號及住址者，處
   罰機關應即另行通知違規駕駛人到案依法處理；逾應到案日
   期，處罰機關應依道路交通管理處罰條例第85條第3項規定處
   罰該汽車所有人，違反道路交通管理事件統一裁罰基準及處
   理細則第24條亦規定甚明。
四、經查，關於上揭之違規案件，依道路交通管理處罰條例第40
    條第1項、第48條第2款、第33條第1項，均係處罰汽車駕駛
    人。雖因洪惠瑗申訴改而列汽車所有人即受處分人，然受處
    分人陳稱：本件上該車輛於各該違規期間均由洪惠瑗承租，
    業據其提出與所述相符之汽車出租單（租賃契約書）C31835
    8、C318360、C318363及洪惠瑗駕駛執照影本為證，並經證
    人即裕昌汽車股份有限公司員工王章騰證稱：前開汽車出租
    單（租賃契約書）除編號C318363號出租單，車號ＹＹ─445
    1號車輛洪惠瑗並未還車，係由其經自行查詢領回車輛，故
    洪惠瑗未於承租人確認簽名欄簽名外，洪惠瑗皆於每次借車
    時在汽車出租欄上簽名，還車時在記載還車時間、里程後，
    在確認簽名欄簽名等情明確（參台灣台北地方法院九十四年
    交聲字第23號交通事件卷宗之庭訊筆錄）。此外，經本院核
    對上揭汽車出租單上「洪惠瑗」簽名，其硬筆書寫之筆順、
    運轉方式、字跡間隔，均與證人洪惠瑗在台灣台北地方法院
    94年1月28日訊問筆錄及卷附書寫姓名10次上所書寫之簽名
    「洪惠瑗」相符；再者，前開3份汽車出租單之承租人確認
    簽名欄之墨水皆有明顯不同，足徵3份出租單上之簽名並非
    一次簽名完成。顯見洪惠瑗於93年11月25日向高雄市交通裁
    決處陳述其僅於91年11月經其友人林自亨借駕照向受處分人
    租賃車輛，其後未再向受處分人租賃前開車輛及編號C31835
    8、C318360、C318363號汽車出租單係證人王章騰事後要求
    其一次補簽云云，均非可採。則受處分人陳稱分別將其所有
    之ＹＹ─4451號小客車於92年4月7日中午12時12分起至同年
    4月25日晚上7時30分止、同年4月30日中午12時10分起至同
    年8月11日中午12時30分止，及ＹＹ─4422號小客車於92年2
    月8日下午6時4分起至92年4月7日上午11時58分止，均出租
    予洪惠瑗使用，堪予採信。綜上所述，本件逕行舉發之違反
    道路交通管理事件，難認異議人有歸責事由，自亦無從依道
    路交通管理處罰條例第85條第3項科以處罰。原處分未予詳
    查，仍以受處分人為對象遽予裁罰，尚有未洽。本件受處分
    人就附表所示之異議為有理由，爰撤銷各該處分，併為受處
    分人不罰之諭知。
六、依據道路交通管理處罰條例第85條第3項規定，如要處罰車
    輛所有人，必需有可歸責於車輛所有人之事由；汽車運輸業
    管理規則第100條第1項第3款前段規定，經營小客車租賃業
    應「驗明租車人駕駛執照內所載駕駛人姓名、住址、駕駛執
    照號碼、及准駕車車類相符後，始得填製汽車出租單連同出
    租車輛交付租車人」；第101條第1項第4款並規定汽車出租
    單應告知承租人「租賃期間所駕駛車輛違反法令規定或車輛
    發生失竊、毀損或肇事事故之通告及責任承擔。」本件受處
    分人交付租車人洪惠瑗時已驗明駕駛執照之內容並影印租車
    人「洪惠瑗」之身分證明文件，此有「洪惠瑗」之身分證影
    本及駕駛執照影本在卷可證，且於異議人所提出經「洪惠瑗
    」簽名之租車契約約定事項第7條中亦已明文告知租車人「
    租賃期間內承租人應隨車攜帶本汽車出租單及行照以供查驗
    ；若發生任何駕籍違規及違規停車，或違反交通規則所受之
    罰款、過橋費、停車費及其他類似之法定費用及行照、牌照
    被扣之營業損失，概由承租人負擔」，則「洪惠瑗」承租車
    號ＹＹ─4451及ＹＹ─4422號小客車，於附表所列之時、地
    違規行駛，並為警舉發，此部分應由原處分機關或其他有權
    處分之機關依法裁處，附此敘明。
七、據上論斷，應依道路交通案件處理辦法第二十條，裁定如主
    文。
中　　華　　民　　國　　94　　年　　8　 　月　　25  　日
　　　　　　           交通法庭   法　官  王靜秋
以上正本證明與原本無異
如不服本裁定應於送達後5日內向本院提出抗告狀
　　　　　　　　　　　　　        書記官　林淑慧
中　　華　　民　　國　　94　　年　　 　　月　　　　日
附表：
(一)車號YY-4451
┌─┬────┬───┬────┬────┬────┬────┬────┐
│  │發生時間│地  點│違規內容│觸犯法條│舉發單位│裁決書  │裁決處分│
│  │        │      │        │        │        │        │        │
├─┼────┼───┼────┼────┼────┼────┼────┤
│一│91.11.28│國道一│在高速公│道路交通│國道公路│中監違字│罰鍰新台│
│  │下午3時6│號241 │路超速行│處罰條例│警察局第│第60-ZD0│幣3000元│
│  │分      │公里北│駛      │第33條第│四隊    │307890號│        │
│  │        │向    │        │1項     │        │        │        │
├─┼────┼───┼────┼────┼────┼────┼────┤
│二│92.4.13 │國道一│未依規定│道路交通│國道公路│中監違字│罰鍰新台│
│  │下午4時5│號367 │車道行駛│管理處罰│警察局第│第裁60-Z│幣3000元│
│  │8分     │公里30│（任意穿│條例第33│五隊岡山│E0000000│        │
│  │        │0公尺 │越槽化線│條第1項 │分隊    │號      │        │
│  │        │南向  │）      │        │        │        │        │
├─┼────┼───┼────┼────┼────┼────┼────┤
│三│92.4.23 │國道三│在高速公│道路交通│國道公路│中監違字│罰鍰新台│
│  │上午11時│號358 │路超速行│管理處罰│警察局第│第裁60-Z│幣3000元│
│  │16分    │公里北│駛      │條例第33│八警察隊│H0000000│        │
│  │        │向    │        │條第1項 │        │號      │        │
├─┼────┼───┼────┼────┼────┼────┼────┤
│四│92.4.23 │國道三│在高速公│道路交通│國道公路│中監違字│罰鍰新台│
│  │上午11時│號284.│路超速行│管理處罰│警察局第│第裁60-Z│幣3000元│
│  │57分    │1公里 │駛      │條例第33│八警察隊│H0000000│        │
│  │        │北向  │        │條第1項 │        │號      │        │
├─┼────┼───┼────┼────┼────┼────┼────┤
│五│92.5.6下│台十五│駕駛人行│道路交通│台北縣政│中監違字│罰鍰新台│
│  │午4時39 │線14.5│車速度，│管理處罰│府警察局│第裁60-C│幣1700元│
│  │分      │公里處│超過規定│條例第40│交通隊  │G0000000│        │
│  │        │北向  │之最高時│條第1項 │        │ 號     │        │
│  │        │      │速未滿20│        │        │        │        │
│  │        │      │公里    │        │        │        │        │
├─┼────┼───┼────┼────┼────┼────┼────┤
│六│92.5.28 │國道一│在高速公│道路交通│國道公路│中監違字│罰鍰新台│
│  │上午6時4│號342 │路超速行│管理處罰│警察局第│第裁60-Z│幣3000元│
│  │0分     │公里10│駛      │條例第33│五隊岡山│E0000000│        │
│  │        │0公尺 │        │條第1項 │分隊    │號      │        │
│  │        │南向  │        │        │        │        │        │
└─┴────┴───┴────┴────┴────┴────┴────┘
(二)車號YY-4422
┌─┬────┬───┬────┬────┬────┬────┬────┐
│  │發生時間│地  點│違規內容│觸犯法條│舉發單位│裁決書  │裁決處分│
│  │        │      │        │        │        │        │        │
├─┼────┼───┼────┼────┼────┼────┼────┤
│一│92.3.3中│國道三│在高速公│道路交通│國道公路│中監違字│罰鍰新台│
│  │午12時26│號307.│路超速行│管理處罰│警察局第│第裁60-Z│幣3000元│
│  │分      │6公里 │駛      │條例第33│八警察隊│H0000000│        │
│  │        │北向  │        │條第1項 │        │號      │        │
├─┼────┼───┼────┼────┼────┼────┼────┤
│二│92.3.3中│國道三│在高速公│道路交通│國道公路│中監違字│罰鍰新台│
│  │午12時46│號284.│路超速行│管理處罰│警察局第│第裁60-Z│幣3000元│
│  │分      │1公里 │駛      │條例第33│八警察隊│H0000000│        │
│  │        │北向  │        │條第1項 │        │號      │        │
├─┼────┼───┼────┼────┼────┼────┼────┤
│三│92.3.10 │國道三│在高速公│道路交通│國道公路│中監違字│罰鍰新台│
│  │下午1時3│號307.│路超速行│管理處罰│警察局第│第裁60-Z│幣3000元│
│  │5分     │6公里 │駛      │條例第33│八警察隊│H0000000│        │
│  │        │北向  │        │條第1項 │        │號      │        │
├─┼────┼───┼────┼────┼────┼────┼────┤
│四│92.3.16 │高市民│不依標誌│道路交通│高雄市交│中監違字│罰鍰新台│
│  │下午3時2│族、九│標線號誌│管理處罰│通大隊第│第裁60-B│幣600元 │
│  │0分     │如路口│指示（7-│條例第48│二分隊  │F0000000│        │
│  │        │      │22時禁止│條第2款 │        │號      │        │
│  │        │      │左轉）  │（裁決書│        │        │        │
│  │        │      │        │贅引第一│        │        │        │
│  │        │      │        │項）    │        │        │        │
├─┼────┼───┼────┼────┼────┼────┼────┤
│五│92.3.26 │國道三│在高速公│道路交通│國道公路│中監違字│罰鍰新台│
│  │上午9時4│號284.│路超速行│管理處罰│警察局第│第裁60-Z│幣3000元│
│  │9分     │1公里 │駛      │條例第33│八警察隊│H0000000│        │
│  │        │北向  │        │條第1項 │        │號      │        │
├─┼────┼───┼────┼────┼────┼────┼────┤
│六│92.3.26 │國道一│在高速公│道路交通│國道公路│中監違字│罰鍰新台│
│  │上午11時│號140 │路超速行│管理處罰│警察局第│第裁60-Z│幣3000元│
│  │7分     │公里北│駛      │條例第33│二警察隊│B0000000│        │
│  │        │向    │        │條第1項 │造橋分隊│號      │        │
│  │        │      │        │        │        │        │        │
├─┼────┼───┼────┼────┼────┼────┼────┤
│七│92.3.28 │國道一│未保持行│道路交通│國道公路│中監違字│罰鍰新台│
│  │上午10時│號268 │車安全距│管理處罰│警察局第│第裁60-Z│幣3000元│
│  │48分    │公里北│離（時速│條例第33│四隊    │D0000000│        │
│  │        │向    │92公里，│條第1項 │        │號      │        │
│  │        │      │應保持46│        │        │        │        │
│  │        │      │公尺，實│        │        │        │        │
│  │        │      │距不足）│        │        │        │        │
│  │        │      │        │        │        │        │        │
├─┼────┼───┼────┼────┼────┼────┼────┤
│八│92.3.31 │國道一│在高速公│道路交通│國道公路│中監違字│罰鍰新台│
│  │下午2時2│號241 │路超速行│管理處罰│警察局第│第裁60-Z│幣3000元│
│  │0分     │公里北│駛      │條例第33│四隊    │D0000000│        │
│  │        │向    │        │條第1項 │        │號      │        │
└─┴────┴───┴────┴────┴────┴────┴────┘
